臺灣高等法院臺中分院民事裁定
111年度抗字第358號
抗  告  人  吳珮琪  

相  對  人  華興大廈管理委員會

法定代理人  王淑容  
上列抗告人因與相對人間確認區分所有權人會議決議無效等事件
，對於中華民國111年8月12日臺灣臺中地方法院111年度補字第1
705號所為裁定提起抗告，本院裁定如下：
      主  文
抗告駁回。
抗告訴訟費用由抗告人負擔。
      理  由
一、抗告意旨略以：抗告人係依民法第56條第1項起訴請求撤銷
    相對人第28屆區分所有權人會議議案一、二之決議，及確認
    議案二之決議內容無效其中議案一部分訴訟標的價額應以議
    案一所決議欲請廠商更新之價額新臺幣（下同）45萬4608元
    或43萬1878元核定，另就議案二部分，該決議涉及公共安全
    ，應屬非財產權之訴。原裁定以訴訟標的價額不能核定，依
    民事訴訟法第77條之12核定訴訟標的價額為165萬元，要求
    抗告人補繳裁判費1萬7335元，原裁定顯屬有誤等語。
二、按依訴訟標的之性質，可分為財產權之訴訟及非財產權之訴
    訟。前者，依其訴訟標的之金額或價額按一定比例收裁判費
    ；若其訴訟標的之價額不能核定時，則以不得上訴第三審之
    最高利益額數加計十分之一定之。後者，則徵收3,000元之
    裁判費。此從民事訴訟法第77條之12、第77條之13及第77條
    之14條第1項規定觀之即明。可見因財產權而起訴者，尚可
    區分為其訴訟標的價額可以核定及不能核定兩種情形。至非
    財產權之訴訟則徵收3,000元定額之裁判費。至財產權與非
    財產權之訴訟，參酌最高法院57年台抗字第274號裁判意旨
    ，所謂非財產權之訴訟應係指對於親屬關係及身分上之權利
    有所主張者，始有適用。又按訴訟標的之價額，由法院核定
    ；法院核定訴訟標的之價額，以起訴時之交易價額為準，無
    交易價額者，以原告就訴訟標的所有之利益為準，又訴訟標
    的之價額不能核定者，則依同法第466條所定不得上訴第三
    審之最高利益額數加10分之1定之，民事訴訟法第77條之1、
    第77條之12分別定有明文。次按民事訴訟法第466條第1項所
    定上訴第三審之利益額數，業經司法院於91年1月29日以（9
    1）院台廳民一字第03075號令提高為新台幣1,500,000萬元
    ，並於91年2月8日起實施，準此，倘訴訟標的不能核定者，
    即應以165萬元（計算式：1,500,000＋「1,500,000×1/10」
    ）定其訴訟標的價額。
三、經查，本件抗告人起訴，其訴之聲明：㈠請求撤銷華興大廈
    第28屆區分所有權會議決議。㈡請求確認華興大廈第28屆區
    分所有權人會議決議無效（見原審卷第13頁）。核其性質，
    顯非屬對於親屬關係及身分上之權利有所主張，應係因財產
    權涉訟。又抗告人起訴所爭執之上開會議議案一為說明修繕
    費用廢舊鋼索出售價金處理方式，亦未說明需區分所有權人
    同意授權金額範圍，有無上限授權之慮，並議案二違反建築
    法第73條第2項而有公共消防安全疑慮等語（見原審卷第13
    頁）。執是以觀，抗告人請求確認會議無效之內容，已非對
    於親屬關係及身分上之權利有所主張，而係涉及財產權性質
    ，應屬關於共有物管理之財產權訴訟事件，自難謂為非因財
    產權涉訟。是其訴訟標的價額，應以抗告人如獲勝訴判決所
    得受之客觀上利益定之，雖抗告人主張議案一應以廠商報價
    之45萬4608元或43萬1878元核定訴訟標的價額等語。惟抗告
    人除係針對修繕費用及嗣後廢棄物出售價金為爭執，然亦表
    示該議案一有無上限授權等語，則該議案一之授權範圍及實
    際相關修繕費用收入為何，尚難僅憑抗告人所提出證據資料
    內容為標準，是該訴訟標的價額應屬無從核定，且抗告人如
    獲勝訴判決，非僅該議案一、二議案無效，乃係上開會議全
    部議案均屬無效，而抗告人就此所受利益之客觀價額並不明
    確，依卷內資料又難以估算，其亦未能提出本件訴訟標的所
    有之利益之計算方法及證據，應認本件訴訟標的價額不能計
    算。從而，原法院依職權核定其訴訟標的價額為165萬元，
    命抗告人繳納第一審裁判費1萬7335元，經核並無不合。抗
    告意旨指摘原裁定不當，求予廢棄，為無理由，應予駁回。
四、據上論結，本件抗告無理由，依民事訴訟法第495條之1第1
    項、第449條第1項、第95條、第78條，裁定如主文。
中　　華　　民　　國　　111 　年　　9 　　月　　30　　日
　　　　　　　　民事第六庭    審判長法　官  楊熾光
　　　　　　　　　　　　　　　　    法　官  郭玄義
　　　　　　　　　　　　　　　　    法　官  戴博誠
正本係照原本作成。
不得再抗告。

　　　　　　　　　　　　　　　　    書記官  張惠彥
中　　華　　民　　國　　111 　年　　9 　　月　　30　　日